臺灣高等法院臺中分院民事判決　　　　　96年度訴易字第35號
原　　　告　乙○○
被　　　告　甲○○
上列被告因傷害案件，原告提起刑事附帶民事訴訟，請求侵權行
為損害賠償事件，經本院刑事庭移送前來（本院96年度附民字第
97號），本院於96年6月22日言詞辯論終結，判決如下：
    主      文
被告應給付原告新臺幣壹拾萬貳仟捌佰元，及自民國96年4月21
日起至清償日止，按年息5%計算之利息。
原告其餘之訴及假執行之聲請均駁回。
訴訟費用由被告負擔八分之一，餘由原告負擔。
    事實及理由
一、原告起訴主張：民國（以下同）94年6月28日上午8時30分許
    ，被告在台中市○○路83號門前，持木棍毆打原告，致原告
    鼻樑挫傷、左前臂鈍傷、背部挫傷及右食指壓砸傷等傷害。
    原告因被告不法侵害受有損害，計支出醫藥費新台幣（以下
    同）3000元、無法工作之損失1萬5000元、精神損害80萬元
    ，合計81萬8000元，爰依侵權行為之法律關係訴請被告賠償
    。訴之聲明：被告應給付原告81萬8000元，及自起訴狀繕本
    送達翌日起，至清償日止，按年息5%計算之利息。
二、被告則以：原告向被告請求損害賠償之前提，須被告不法侵
    害原告權利之事實存在，惟被告之行為係屬於正當防衛，非
    屬不法之侵害，故原告不得據以向被告請求損害賠償。縱認
    被告對原告有侵權行為，原告所請求之損害賠償金額仍屬過
    高。(一)醫療費用：原告身體所受傷害並非全由被告造成，被
    告僅傷及原告背部，故被告所造成之傷害僅有原告背部之挫
    傷，不應所有之醫療費用皆向被告請求，另原告所請求之醫
    療費用應列出明細並提出單據，以做為請求依據。(二)工作減
    少之收入：原告應依實際因受傷無法工作之日數提出證明，
    由於原告所受身體上之傷害非皆由被告所造成，其損失之金
    額不應全數向被告請求，應予酌減。(三)精神慰撫金：被告係
    為防止自己的親叔叔受到原告不法之侵害，萬不得已才傷害
    原告，再者被告之徑濟狀況不佳，每月之薪資僅一萬多元，
    復以被告之父罹患癌症，被告猶須負擔高額之醫療費用，被
    告本身已承擔沈重之經濟重擔，況本事件之緣起係因原告未
    繳納應付之管理費與被告之叔父黃國士發生扭打，被告為保
    護叔父，使其免受原告不法之侵害，不得已才傷害原告，且
    依原告所受傷害，僅背部之挫傷係由被告所造成，原告依此
    向被告請求高達80萬元之精神慰撫金，實已過高，且不符常
    情。是被告之行為係為防止黃國士受到不法之侵害，不構成
    侵權行為，縱使被告有侵害原告之權利，原告所主張之損害
    賠償金額亦屬過高，應予酌減等語置辯。答辯之聲明：駁回
    原告之訴。
三、經查：
(一)原告主張於前揭時地遭被告持木棍毆打，致受有鼻樑挫傷、
    左前臂鈍傷、背部挫傷及右食指壓砸傷等傷害，此有伸港忠
    孝醫院診斷證明書可稽（參台中地檢署發查卷），並經台中
    地方法院95年度易字第3724號與本院96年度上易字第664號
    刑事判決確定，判處被告拘役30日在案，此有上開刑事判決
    書附卷可稽，堪信原告之主張為真實。被告雖爭執其係出於
    正當防衛，惟按正當防衛必須對於現在不法之侵害始得為之
    ，侵害業已過去，即無正當防衛可言。至彼此互毆，又必以
    一方初無傷人之行為，因排除對方不法之侵害而加以還擊，
    始得以正當防衛論。故侵害已過去後之報復行為，與無從分
    別何方為不法侵害之互毆行為，均不得主張防衛權（最高法
    院30年上字第1040號判例參照）。查被告雖主張正當防衛，
    然黃國士於台中地檢署檢察事務官詢問時曾表示；「我沒有
    打乙○○。那天我是要催繳乙○○管理費及要乙○○處理違
    建的問題，才在大摟騎樓下發生衝突。乙○○不理我，就往
    我胸部揮了一拳，但是我沒有回手打他，只是將他抱住，二
    個人在地上滾。後來甲○○看到我們二個發生衝突過來幫我
    們拉開，但是乙○○還要過來打我，所以甲○○才拿了木棍
    打他，但是甲○○沒有拿椅子打他。」（參台中地檢署偵查
    卷宗他字卷第6頁）是黃國士與原告相互抱住倒地經被告拉
    開後，原告之侵害已不存在，事後被告再持木棍毆打原告，
    即非所謂正當防衛，自無主張防衛權之餘地。
(二)按「因故意或過失，不法侵害他人之權利者，負損害賠償責
    任」、「不法侵害他人之身體或健康者，對於被害人因此喪
    失或減少勞動能力或增加生活上之需要時，應負損害賠償責
    任」、「不法侵害他人之身體、健康、．．．被害人雖非財
    產上之損害，亦得請求賠償相當之金額」，民法第184條第1
    項前段、第193條第1項、第195條第1項分別定有明文。茲就
    原告訴請被告給付醫藥費、無法工作之損失、精神慰撫金等
    項是否有理由，分述如下：
  1.醫療費用部分：
    查原告主張因遭被告毆打致受有前述傷害，有診斷書 1件為
    證，其於治療期間支出之醫療費用共計3000元，其中1000元
    是診斷書費用，另外2000元是去買中藥，被告對此並不爭執
    ，惟表示診斷書應該是800元就有了（見本院卷第11頁背面
    、第12頁），是原告得請求之醫療費用，應為2800元。
  2.無法工作之損失部分：
    原告主張其每天工作收入為1500元，10天無法工作，故請求
    工作損失 1萬5000元；被告則表示原告當時並未在工作，每
    日多閒閒未工作（見本院卷第11頁背面、第12頁）；原告對
    其每日工作所得與因受傷多久無法工作，均無法提出證明，
    故原告此部分之請求應不予准許。
  3.精神慰撫金部分：
    被告不法侵害原告之身體，既經認定，依民法第184條第1項
    前段、第195條第1項規定，對於原告因而所受之損害，自應
    負賠償責任。原告因身體受傷，精神、肉體所受痛苦，其請
    求賠償精神慰藉金，於法有據。查被告是修理機車之學徒，
    每月薪水 1萬8000元，父親癌症末期，又需租屋；而原告目
    前似無工作，是本院斟酌兩造之身分、地位、經濟能力等，
    認為原告請求80萬元，尚嫌過高，應予核減為10萬元，方屬
    公允，逾此數額之請求，為無理由。
  4.綜上，原告請求被告賠償10萬2800元，於法有據。
四、綜上所述，被告故意傷害原告成傷，自應負賠償責任。從而
    ，原告本於侵權行為法則，請求被告給付原告10萬2800元，
    及自起訴狀繕本送達被告翌日即96年4月21日起至清償日止
    ，按年息5％計算之利息，為有理由，應予准許；至超過上
    開金額之請求，為無理由，不應准許。又本件訴訟標的價額
    未逾150萬元，本院判決後即告確定，原告請求供擔保宣告
    假執行，核無必要。
五、兩造其餘之攻擊或防禦方法，及未經援用之證據，經本院斟
    酌後，認為均不足以影響本判決之結果，無逐一詳予論駁之
    必要，併此敘明。
六、據上論結，本件原告之訴為一部有理由，一部無理由，依民
    事訴訟法第79條判決如主文。
中　　華　　民　　國　　96　　年　　7 　　月 　11 　　日
                  民事第五庭審判長法　官　黃水通
                                  法　官  古金男
                                  法　官  鄭金龍
以上正本係照原本作成。
不得上訴。
                                  書記官　鄭舜祐
中　　華　　民　　國　　96　　年　　7 　　月　　11　　日
                                                      Ｖ
